臺灣高等法院刑事判決　　　　　　　　99年度上訴字第4028號
上　訴　人　台灣台北地方法院檢察署檢察官
上　訴　人
即　被　告　陳錦東
上列上訴人因被告偽造文書等案件，不服台灣台北地方法院九十
九年度訴字第一六二九號，中華民國九十九年十月二十九日第一
審判決（起訴案號：台灣台北地方法院檢察署九十九年度偵緝字
第一七二二號），提起上訴，本院判決如下：
    主  文
上訴駁回。
    事  實
一、陳錦東於民國九十六、九十七年間擔任中信房屋木柵加盟店
    仲介人員時，因積欠賭債，需錢孔急，竟意圖為自己不法所
    有，捏造附表所示房屋所有人為「陳彩梧」、吳憶如、謝佳
    莉、林惠蘭，而冒用渠四人之名義，先後於附表所示之時間
    ，向闕慧綺謊稱「陳彩梧」、吳憶如、謝佳莉、林惠蘭同意
    出售附表所示之不動產予闕慧綺；陳錦東並偽造附表編號２
    、３、４所示買賣契約書及其上如附表所示「吳憶如」、「
    謝佳莉」、「林惠蘭」之署名、印文，表示吳憶如、謝佳莉
    、林惠蘭與闕慧綺簽訂買賣契約及收取定金之意思，並將此
    三份契約交予闕慧綺而行使之，致生損害於吳憶如、謝佳莉
    、林惠蘭本人及附表編號２、３、４所示房屋之真正所有人
    ，另以自己名義簽立代收定金收據一張交予闕慧綺，致闕慧
    綺誤信為真，乃交付如附表所示定金予陳錦東代為轉交屋主
    。嗣陳錦東取得附表所示合計新臺幣（下同）一百三十六萬
    元之款項後，避不見面，闕慧綺查得附表編號所示各房屋之
    真正所有人後，始知受騙。
二、案經臺北市政府警察局文山第一分局移請臺灣臺北地方法院
    檢察署檢察官偵查起訴。
    理  由
壹、程序方面：
    按被告以外之人於審判外之言詞或書面陳述，除法律有規定
    者外，不得作為證據；又被告以外之人於審判外之陳述，雖
    不符合同法第一百五十九條之一至第一百五十九條之四之規
    定，但經當事人於審判程序同意作為證據，法院審酌該言詞
    陳述或書面陳述作成時之情況，認為適當者，亦得為證據。
    當事人、代理人或辯護人於法院調查證據時，知有第一百五
    十九條第一項不得為證據之情形，而未於言詞辯論終結前聲
    明異議者，視為有前項之同意，刑事訴訟法第一百五十九條
    第一項及第一百五十九條之五分別定有明文。本判決下列所
    引用之各該被告以外之人於審判外之陳述（包含書面陳述）
    ，雖屬傳聞證據，惟當事人於本院審判期日中表示同意作為
    證據方法而不予爭執，本院審酌上開證據資料製作時之情況
    ，尚無違法不當及證明力明顯過低之瑕疵，亦認為以之作為
    證據應屬適當。揆諸前開規定，爰依刑事訴訟法第一百五十
    九條之五規定，認前揭證據資料均有證據能力，先予敘明。
貳、實體方面：
一、前開犯罪事實，迭據上訴人即被告陳錦東於偵查、原審及本
    院審理時均坦承不諱（詳偵緝卷第一六、一七、二七、二八
    頁，原審卷第一０頁反面、一四頁，本院卷第二五頁反面、
    二七頁），且據告訴人闕慧綺於偵查時指述明確（詳偵卷第
    三０頁，偵緝卷第二八頁），並有被告在中信房屋木柵加盟
    店之名片一張、 被告簽立之附表編號1所示代收定金收據一
    張、附表編號２、３、４所示買賣契約書各一份附卷足憑（
    見偵卷第一四、一五、一七、一九、二一頁），亦有附表所
    示各房屋之建物登記謄本堪以佐證被告捏造房屋所有人「陳
    彩梧」、吳憶如、謝佳莉之詐術（見第一六、一八、二０、
    二二頁），是被告任意性之自白，足認與事實相符，可以採
    信。綜上，本案事證明確，被告有如附表所示詐欺及行使偽
    造私文書等四次犯行，洵堪認定，自應予依法論罪科刑。
二、核被告向告訴人捏造「陳彩梧」出售如附表編號1 所示房屋
    ，致告訴人信以為真而交付定金之行為，係犯刑法第三百三
    十九條第一項詐欺取財罪。至於被告以自己名義出具為「陳
    彩梧」代收定金收據一張予告訴人，縱內容係捏造，惟按刑
    法第二百十條之偽造私文書罪，以無制作權人而冒用他人名
    義制作該文書為構成要件（參最高法院八十七年度台非字第
    三五一號判決意旨參照），此份代收定金收據仍與偽造私文
    書之要件不合，附此說明。再核被告以相同手法向告訴人謊
    稱吳憶如、謝佳莉、林惠蘭出售如附表編號２、３、４所示
    房屋並偽造該三人之署名、印文，用以表示吳憶如、謝佳莉
    、林惠蘭與告訴人簽立買賣契約書之意思，並將該等契約書
    交予告訴人收執，致生損害於附表編號２、３、４所示該房
    屋真正所有人及吳憶如、謝佳莉、林惠蘭，使告訴人陷於錯
    誤而交付定金予被告之行為，則犯刑法第二百十六條、第二
    百十條行使偽造私文書罪及同法第三百三十九條第一項詐欺
    取財罪。被告所為偽造附表編號２、３、４所示吳憶如、謝
    佳莉、林惠蘭之署名、印文之行為，係偽造各該買賣契約書
    之部分行為，又偽造各該買賣契約書之低度行為為行使之高
    度行為所吸收，均不另論罪。被告各以一謊稱吳憶如、謝佳
    莉、林惠蘭同意出售房屋並行使如附表編號２、３、４所示
    買賣契約書之行為，分別同時觸犯行使偽造私文書罪及詐欺
    取財罪，分別侵害同一法益，應屬想像競合犯，應分別論以
    較重之行使偽造私文書一罪。被告所為如附表所示四次謊稱
    出售房屋之行為，犯意個別，行為互殊，應予分論併罰。
三、原審經詳細調查，以被告罪證明確，並審酌被告身為房屋仲
    介人員，竟因私人賭債，捏造房屋出售並以偽造文書之手段
    騙取告訴人定金分別為四十六萬元、五十萬元、二十萬元、
    二十萬元，合計達一百三十六萬元，且致生損害於附表所示
    各該房屋之真正所有人及「陳彩梧」、吳憶如、謝佳莉、林
    惠蘭本人，被告之犯罪手段、惡性及造成損害非輕；而被告
    犯後避不見面，經檢察官發佈通緝始緝獲到案，且雖與告訴
    人達成和解，然每月僅能賠償告訴人五千元，需償付二百多
    期始能清償，顯無悔意；惟被告始終坦白認罪，前無其他犯
    罪紀錄，此有臺灣高等法院被告前案紀錄表在卷可參（見本
    院卷第一三頁），素行非惡等一切情狀，分別量處詐欺罪部
    分有期徒刑五月、行使偽造私文書罪三罪各均量處有期徒刑
    六月、四月、四月，並均諭知易科罰金之折算標準及合併定
    應執行有期徒刑一年四月，並諭知易科罰金之折算標準。復
    諭知附表編號２、３、４所示買賣契約書上偽造「吳憶如」
    署名一枚、「謝佳莉」署名一枚、印文一枚、「林惠蘭」署
    名一枚，依刑法第二百十九條規定，不問屬於被告與否，應
    分別沒收之。核原審認事用法，並無不合，量刑亦屬允當。
    公訴人以被告未與告訴人達成和解，顯然犯後態度不佳等語
    為由上訴，請求撤銷改判，然告訴人與被告業於九十九年十
    一月八日達成和解，有新北市中和區調解委員會（原台北縣
    中和市調解委員會）調解書一份在卷可稽（見本院卷第二八
    頁），是公訴人上訴為無理由。被告以原審量刑過重云云為
    由上訴，請求撤銷改判，亦無理由，應予駁回。
據上論斷，應依刑事訴訟法第三百六十八條，判決如主文。
本案經檢察官林秀濤到庭執行職務。
中    華    民    國   100    年    1     月    25    日
                  刑事第十七庭  審判長法  官  王炳梁
                                      法  官  陳世宗
                                      法  官  陳憲裕
以上正本證明與原本無異。
如不服本判決，應於收受送達後10日內向本院提出上訴書狀，其
未敘述上訴之理由者並得於提起上訴後10日內向本院補提理由書
（均須按他造當事人之人數附繕本）「切勿逕送上級法院」。
                                      書記官  張玉如
中    華    民    國   100    年    1     月    26    日
附錄：本案論罪科刑法條全文
中華民國刑法第216條
（行使偽造變造或登載不實之文書罪）
行使第 210 條至第 215 條之文書者，依偽造、變造文書或登載
不實事項或使登載不實事項之規定處斷。
中華民國刑法第210條
（偽造變造私文書罪）
偽造、變造私文書，足以生損害於公眾或他人者，處 5 年以下
有期徒刑。
中華民國刑法第339條
（普通詐欺罪）
意圖為自己或第三人不法之所有，以詐術使人將本人或第三人之
物交付者，處 5 年以下有期徒刑、拘役或科或併科 1 千元以下
罰金。
以前項方法得財產上不法之利益或使第三人得之者，亦同。
前二項之未遂犯罰之。
附表：
┌──┬──────┬──────────┬─────┬─────┬─────┬─────────┬────────┐
│編號│  時 間     │ 被告謊稱出售之房屋 │真正所有人│被告捏造之│ 詐騙金額 │  偽造之文書      │  偽造之署押    │
│    │            │                    │          │  所有人  │（新臺幣）│                  │                │
├──┼──────┼──────────┼─────┼─────┼─────┼─────────┼────────┤
│ １ │96年7月17日 │臺北市○○路○ 段109 │趙儷珊    │「陳彩梧」│ 46萬元   │無（被告以自己名義│無              │
│    │            │巷100弄64號8樓      │          │          │          │簽立代收定金收據）│                │
├──┼──────┼──────────┼─────┼─────┼─────┼─────────┼────────┤
│ ２ │96年10月17日│臺北市○○路○ 段109 │顏芬華    │吳憶如    │ 50萬元   │買賣契約書        │偽造「吳憶如」署│
│    │            │巷100 弄46號9 樓    │          │          │          │                  │名1 枚          │
├──┼──────┼──────────┼─────┼─────┼─────┼─────────┼────────┤
│ ３ │97年1月29日 │臺北市○○路○ 段109 │王幗霞    │謝佳莉    │ 20萬元   │買賣契約書        │偽造「謝佳莉」署│
│    │            │巷100 弄40號8 樓    │          │          │          │                  │名1 枚、印文1 枚│
├──┼──────┼──────────┼─────┼─────┼─────┼─────────┼────────┤
│ ４ │97年4月15日 │臺北市○○路○ 段109 │林惠蘭    │林惠蘭    │ 20萬元   │買賣契約書        │偽造「林惠蘭」  │
│    │            │巷100 弄40號9 樓    │          │          │          │                  │署名1 枚        │
├──┼──────┴──────────┴─────┴─────┴─────┴─────────┴────────┤
│合計│                                                            136萬元                                         │
└──┴──────────────────────────────────────────────────────┘